【裁判字號】    99,易,1325
【裁判日期】    990809
【裁判案由】    竊盜
【裁判全文】
臺灣高雄地方法院刑事判決              99年度易字第1325號
公  訴  人  臺灣高雄地方法院檢察署檢察官
被      告  乙○○
選任辯護人  蘇俊誠律師
上列被告因竊盜案件，經檢察官提起公訴（99年度偵字第10276
號），本院判決如下：
    主  文
乙○○犯攜帶兇器竊盜罪，共貳罪，各處有期徒刑玖月，扣案之
螺絲起子壹支，沒收之。應執行有期徒刑壹年肆月，扣案之螺絲
起子壹支，沒收之。
    事  實
一、乙○○意圖為自己不法所有，基於竊取他人動產之犯意，攜
    帶其所有客觀上可為兇器使用之螺絲起子1 支，於民國99年
    3 月16日下午3 時10分許，騎乘車牌號碼YJN-027 號機車（
    下稱系爭機車），行經高雄市○○路與重信路交叉路口附近
    之人行道時，竊取鄭淙雲所有置放該處之腳踏車座墊、座墊
    快拆及後座警示燈各1 個（總價值新台幣【下同】300 元）
    ，復於同日下午3 時15分許，在上開地點北側之人行道上，
    竊取甲○○所有置放該處之腳踏車後座警示燈1 個（價值
    100 元）。嗣為警於同日下午3 時30分許，在上開人行道北
    側即高雄市○○區○○路與重和路交岔路口旁人行道上查獲
    ，並扣得腳踏車後座警示燈2 個、座墊（含座墊支撐管，以
    下僅簡稱座墊）及座墊快拆各1 個、螺絲起子1 支等物。
二、案經高雄市政府警察局左營分局移請臺灣高雄地方法院檢察
    署檢察官偵查起訴。
    理  由
一、證據能力之判斷：
  (一)按被告以外之人於審判外之言詞或書面陳述，除法律有規定
    者外，不得作為證據，刑事訴訟法第159 條第1 項定有明文
    。本件證人鄭淙雲、甲○○、丙○於警詢所為之陳述，為被
    告以外之人於審判外之言詞陳述，且無同法第159 條之3 之
    特別情況，則被告及辯護人辯稱證人鄭淙雲、甲○○、丙○
    於警詢之陳述無證據能力，即無不合，從而自不得以證人鄭
    淙雲、甲○○、丙○於警詢之陳述為被告犯罪之認定。
  (二)次按被告之自白，非出於強暴、脅迫、利誘、詐欺、疲勞訊
    問、違法羈押或其他不正之方法，且與事實相符者，得為證
    據，刑事訴訟法第156 條第1 項亦有明文，是被告之自白如
    非出自上開不法方法，且與事實無違，自不得遽指為無證據
    能力。被告於案發前即罹患重鬱症，有診斷證明書2 份附卷
    可稽（詳本院99年度審易字第2369號卷【下稱審查卷】第27
    至28頁），且有行政院衛生署中央健康保險局函及所附96年
    6 月1 日至99年5 月31日之就醫資料附卷可按（詳本院卷第
    16至25頁），上開事實雖可認定，然類如憂鬱症之精神疾病
    ，患者通常僅對情緒較無法控制，容易形成消極之人生觀與
    處事態度，而非缺乏自由意思，辯護人因被告因罹患重鬱症
    ，逕自質疑本件自白可能非在自由意思下所為，依上開疾病
    通常顯現之病徵，已非可採，況證人即承辦警員丁○○證稱
    略以：因為被告表示精神不太好，請求夜間停止詢問，所以
    本件之筆錄係案發後翌日早上製作，製作筆錄時被告之精神
    並無異常，未發現有聽不懂話或表達不清楚之情形，且被告
    陳稱伊是單親，家裡有小孩要養，生活過得不是很好，所以
    才會去偷這些東西等語，有筆錄附卷可稽（詳本院卷第42頁
    ），所證與筆錄所示大致相符，且證人與被告並無宿怨，僅
    因職務關係偶然間承辦本案，無刻意誣陷之可能，所證自堪
    信為真實，而依上開所證，證人自白時既無異常，且尚陳述
    因何原因不得已而行竊，顯見自白時存有懊悔之念，依上開
    自白時之情形判斷，被告並無意思不自由之情形，此外被告
    及辯護人亦未提及詢問人員以不法方式取供，則本件被告之
    自白應認係在自由意思下所為，且被告所承之內容，核與查
    扣之證物、證人丙○證述之所見、證人丁○○證述之處理情
    形大致無違（詳後述），足見與事實亦屬相符，依上說明，
    自得採為認定被告犯行之證據。
二、事實之認定：
    訊據被告乙○○固坦承於上開時間、地點被警查獲，且被扣
    得腳踏車後座車燈2 個、座墊及座墊快拆各1 個、螺絲起子
    1 支等物，然矢口否認有竊盜犯行，辯稱扣得之螺絲起子為
    系爭機車之標準配備，原放置於系爭機車之置物箱，案發當
    天並未加以使用，且扣案腳踏車後座車燈2 個為伊所有，非
    行竊所得，腳踏車座墊及座墊快拆各1 個係伊準備停放系爭
    機車挪動腳踏車時鬆脫所掉落，伊僅係將之暫放於系爭機車
    置物箱，並未竊取該座墊及座墊快拆云云。惟查，被告確有
    如事實欄所載之犯行，業據其於警詢時供承在卷，有筆錄附
    卷可稽（詳警卷第3 至6 頁），且核：
  (一)依證人即案發時在現場附近排班攬客之計程車司機丙○證稱
    略以：伊於本案查獲前，看到被告騎機車行駛在高鐵路、重
    信路交岔路口附近人行道，停車後坐在機車上，持扣案螺絲
    起子拔路邊所停腳踏車之座墊，伊有喊「在做什麼」，被告
    就騎機車沿高鐵路人行道由南向北離開，後來巡邏警察有抓
    到被告等語（詳本院卷第33至頁），而被告自承當時確聽到
    後面有人喊叫，問伊「在做什麼」，有筆錄附卷可稽（詳本
    院卷第50頁），足見證人丙○上開所證與事實相符，堪予採
    信，則被告於本案被查獲前，確有持扣案螺絲起子行竊腳踏
    車座墊之行為，應可認定。
  (二)依證人丁○○證稱略以：案發時伊擔任巡邏勤務，因管制交
    通之同仁發現被告形跡可疑，通知前往處理，當時在被告口
    袋及系爭機車置物箱、菜籃等處，查獲腳踏車之警示燈、座
    墊、座墊快拆等物，因而在現場有缺上開零件之腳踏車上貼
    公告，當天晚上有2 學生鄭淙雲、甲○○牽腳踏車前往指認
    ，伊將查獲之腳踏車零件排列供指認，有些零件鄭淙雲、甲○○一看就說是他們的，且同事陪他們去實地組裝後，均未
    發現指認錯誤之情形等語（詳本院卷第39至45頁），且案發
    後鄭淙雲之腳踏車短缺後座警示燈、座墊、座墊快拆各1 個
    ，甲○○之腳踏車短缺後座警示燈1 個，且其等牽腳踏車前
    往指認時，腳踏車確貼有公告，有案發後所拍攝相片4 張附
    卷可稽（詳警卷第21頁、第23頁），另鄭淙雲、甲○○確已
    領回上開短缺之零件，亦有贓物認領保管單2 張附卷可按（
    詳警卷第25至26頁），足見證人丁○○上開所證與事實相符
    ，則依上開所證及相片、贓物認領保管單所示，扣案之腳踏
    車後座警示燈、座墊、座墊快拆各1 個為鄭淙雲所有，腳踏
    車後座警示燈1 個為甲○○所有之事實，應可認定，被告辯
    稱扣案之腳踏車後座警示燈為伊所有，尚無可採。
  (三)綜上，被告之自白與證人丙○所證查獲前被告停車竊取腳踏
    車零件之事實，及被查獲腳踏車零件為他人所有之事實大致
    相符，此外復有扣押筆錄1 份、系爭機車相片、案發後現場
    相片、扣案螺絲起子相片、被竊鄭淙雲所有之扣案腳踏車後
    座警示燈、座墊、座墊快拆相片、被竊甲○○所有之腳踏車
    後座警示燈相片各1 張附卷可考（詳警卷第20頁、第22頁、
    第24頁），堪認被告之自白與本件犯罪事實相符，則依被告
    之自白及上開事證所示，被告確有如事實欄所載之犯行，應
    可認定。
三、論罪科刑：
  (一)按刑法第321 條第1 項第3 款之攜帶兇器竊盜罪，係以行為
    人攜帶兇器竊盜為其加重條件，此所謂兇器，其種類並無限
    制，凡客觀上足對人之生命、身體、安全構成威脅，具有危
    險性之兇器均屬之，且祇須行竊時攜帶此種具有危險性之兇
    器為已足，並不以攜帶之初有行兇之意圖為必要，此有最高
    法院79年台上字第5253號判例意旨可資參照；且依上開規定
    所示，僅需行竊時攜帶兇器即構成該加重條件，非必以該兇
    器為行竊工具。而扣案螺絲起子為金屬製質地堅硬，且用以
    旋轉螺絲之部位呈尖細狀，有相片1 張附卷可稽（詳警卷第
    20頁下方），客觀上自足對人之生命、身體、安全構成威脅
    ，屬上開所述之兇器；又依證人丙○所證，案發前被告確曾
    持扣案螺絲起子行竊，顯見該螺絲起子非如被告所辯，僅因
    屬系爭機車之標準配備，常態性放置於機車置物櫃內，未於
    本案使用，而應認被告係攜帶該螺絲起子為本件之犯行，則
    雖無證據可資證明被告以該螺絲起子為行竊之直接工具，如
    上所述，仍應認成立攜帶兇器之加重條件，是核本件被告所
    為，係犯刑法第321 條第1 項第3 款之攜帶兇器竊盜罪。被
    告行竊之時間、地點雖密切緊接，然行竊鄭淙雲、甲○○分
    別所有之腳踏車，被害法益不同，應認犯意各別，且該當數
    犯罪構成要件，該2 部分犯行自應分論併罰，公訴意旨認應
    成立接續犯，尚有誤解。審酌被告不循正當方式取得財物，
    而以侵害他人財產權之方式滿足個人所需，破壞社會治安，
    行為實不足取，否認犯罪，犯後態度不佳，前無犯罪紀錄，
    有臺灣高等法院被告前案紀錄表附卷可憑（詳本院卷第58頁
    ），素行尚可，所竊之物價值各為300 元、100 元，業據被
    害人鄭淙雲、甲○○陳稱在卷（詳警卷第8 頁、第11頁），
    竊得之物已交被害人取回，有前開贓物認領保管單附卷可按
    ，患有重鬱症，且離婚後需監護扶養子女2 名，有診斷證明
    書2 份、戶籍謄本1 份附卷可按（詳審查卷第27至30頁）等
    一切情狀，分別量處如主文所示之刑，並定如主文所示應執
    行之刑，以資警懲。另扣案螺絲起子1 支為供被告犯本件竊
    盜罪所用之物，且該螺絲起子為被告所有系爭機車之標準配
    備，亦屬被告所有，業據其供明在卷（詳本院卷第49頁），
    應依刑法第38條第1 項第2 款規定，予以沒收之。
據上論斷，應依刑事訴訟法第299 條第1 項前段，刑法第321 條
第1 項第3 款、第38條第1 項第2 款、第51條第5 款，判決如主
文。
本案經檢察官張志杰到庭執行職務。
中    華    民    國    99    年    8     月    9     日
                  刑事第六庭    法  官  鄭峻明
以上正本證明與原本無異。
如不服本判決應於收受判決後10日內向本院提出上訴書狀，並應
敘述具體理由。其未敘述上訴理由者，應於上訴期間屆滿後20日
內向本院補提理由書(均須按他造當事人之人數附繕本)「切勿逕
送上級法院」。
中    華    民    國    99    年    8     月    9     日
                                書記官  吳韻芳
附錄論罪科刑法條：
刑法第321條
犯竊盜罪而有左列情形之一者，處6 月以上、5 年以下有期徒刑
：
一、於夜間侵入住宅或有人居住之建築物、船艦或隱匿其內而犯
    之者。
二、毀越門扇、牆垣或其他安全設備而犯之者。
三、攜帶兇器而犯之者。
四、結夥三人以上而犯之者。
五、乘火災、水災或其他災害之際而犯之者。
六、在車站或埠頭而犯之者。
前項之未遂犯罰之。

司法院資訊處製作；財團法人民間司法改革基金會備份。
